【裁判字號】    95,訴,1602
【裁判日期】    951117
【裁判案由】    違反毒品危害防制條例
【裁判全文】
臺灣臺南地方法院刑事判決              95年度訴字第1602號
公  訴  人  臺灣臺南地方法院檢察署檢察官
被      告  甲○○
                    （現另案於臺南監獄臺南分監執行中）
上列被告因違反毒品危害防制條例案件，經檢察官提起公訴（95
年度毒偵字第2371號），被告於準備程序期日就被訴事實為有罪
陳述，本院聽取當事人之意見後，經合議庭裁定由受命法官獨任
進行簡式審判程序，並判決如下：
    主  文
甲○○施用第一級毒品，累犯，處有期徒刑捌月。
    事  實
一、甲○○曾因施用第一級毒品海洛因案件，經臺灣臺南地方法
    院以裁定送強制戒治後，於民國89年10月5日因交付保護管
    束而出監，並於90年5月10日保護管束期滿執行完畢，由臺
    灣臺南地方法院檢察署檢察官於民國90年6月14日以90年度
    戒毒偵字第305號為不起訴處分確定。嗣於前開強制戒治執
    行完畢5年內，再犯施用第一級毒品案件，經臺灣臺南地方
    法院以93年度訴字第505號判決判處有期徒刑8月確定，並於
    94年4月21日縮刑期滿執行完畢。詎猶未戒除毒品惡習，而
    於95年7月30日上午9時許，在臺南縣善化鎮小新營163-1號
    住宅，以針筒注射之方式，施用第一級毒品海洛因1次，嗣
    於同年8月2日因涉竊盜案，在臺南縣新化鎮○○路1161號為
    警逮捕到案，經甲○○同意採集尿液送驗呈嗎啡陽性反應而
    查獲。
二、案經臺南縣警察局新化分局報請臺灣臺南地方法院檢察署檢
    察官偵查起訴。
    理  由
一、本件被告所犯為死刑、無期徒刑、最輕本刑為三年以上有期
    徒刑以外之罪，亦非屬高等法院管轄之第一審案件，其於準
    備程序進行中，先就被訴事實為有罪之陳述，經法官告知簡
    式審判程序之旨，並聽取公訴檢察官之意見後，依刑事訴訟
    法第273條之1第1項、第273條之2等規定，裁定由受命法官
    獨任進行簡式審判程序，且不受同法第159條第1項、第161
    條之2、第161條之3、第163條之1及第164條至第170條所規
    定證據能力認定及調查方式之限制，合先敘明。
二、前開事實，業經被告自白不諱，而被告於95年8月2日同意後
    所採集之尿液，經送長榮大學毒物研究中心以酵素免疫分析
    法EIA篩檢及氣相層析質譜儀GC／MS檢驗結果，確呈現嗎啡
    陽性反應，此有送驗尿液及年籍對照表、長榮大學毒物研究
    中心確認報告各1紙附卷可稽。按海洛因係由嗎啡經化學合
    成而製得，經注射進入人體後，因代謝而分解又生成嗎啡，
    因此施打海洛因後，由尿液檢驗結果仍為嗎啡反應。是以，
    被告自白施打海洛因，而採尿化驗之結果呈現嗎啡陽性反應
    ，核屬科學上合理之現象。是以，被告自承施用海洛因，且
    其尿液經送驗後亦有施用第一級毒品海洛因之代謝產物反應
    ，足認被告供承有施用第一級毒品之自白與事證相符。再按
    毒品危害防制條例於92年7月9日修正公布，自93年1月9日施
    行，其中第20條、第23條將施用毒品之刑事處遇程序，區分
    為『初犯』及『5年內再犯』、『5年後再犯』。依其立法理
    由之說明：『初犯』，經觀察、勒戒或強制戒治後，應為不
    起訴處分或不付審理之裁定；經觀察、勒戒或強制戒治執行
    完畢釋放後，『5年內再犯』者，因其再犯率甚高，原實施
    之觀察、勒戒及強制戒治既已無法收其實效，爰依法追訴或
    裁定交付審理。至於經觀察、勒戒或強制戒治執行完畢釋放
    後，『5年後再犯』者，前所實施之觀察、勒戒或強制戒治
    以足以遮斷其施用毒品之毒癮，為期自新及協助其斷除毒癮
    ，仍適用『初犯』規定，先經觀察、勒戒或強制戒治之程序
    。從而依修正後之規定，僅限於『初犯』及『5年後再犯』
    二種情形，始應先經觀察、勒戒或強制戒治程序。倘被告於
    5 年內再犯，經依法追訴處罰，縱其第3次（或第3次以上）
    再度施用毒品之時間，在初犯經觀察、勒戒或強制戒治執行
    完畢釋放5年以後，已不合於『5年後再犯』之規定，且因已
    於『5年內再犯』，顯見其再犯率甚高，原實施觀察、勒戒
    或強制戒治，已無法收其實效，即應依該條例第10條處罰（
    最高法院95年第7次刑事庭會議決議參照）。本件經查，被
    告前因施用毒品案件，曾經本院以裁定令入戒治處所施以強
    制戒治，並於90年5月10日保護管束期滿執行完畢，由臺灣
    臺南地方法院檢察署檢察官於民國90年6月14日以90年度戒
    毒偵字第305號為不起訴處分確定，復因再犯施用第一級毒
    品案件，經本院於93年6月11日以93年度訴字第505號判處有
    期徒刑8月確定，此有臺灣高等法院被告前案紀錄表1份附卷
    可按，是本件被告雖係於受強治戒治執行完畢後5年後，再
    犯本件毒品危害防制條例第10條第1項之罪，惟因前述5年內
    曾另再犯施用毒品罪名而屬三犯，依法仍應予以追訴。故而
    ，本件事證明確，被告犯行堪以認定。
三、按海洛因係毒品危害防制條例第2條第2項第1款所明定之第
    一級毒品，禁止非法持有及施用，被告非法施用海洛因，核
    其所為，係犯毒品危害防制條例第10條第1項之施用第一級
    毒品罪。被告持有第一級毒品海洛因並進而施用，其持有之
    低度行為應為施用之高度行為所吸收，不另論罪。查被告前
    曾因犯施用第一級毒品案件，經本院於93年6月11日以93年
    度訴字第505號判處有期徒刑8月，並於94年4月21日執行完
    畢，此有台灣高等法院被告前案紀錄表1份附卷足憑，故被
    告於受有期徒刑執行完畢後，5年以內故意再犯本件有期徒
    刑以上之罪，依刑法第47條第1項之規定，應論以累犯，並
    加重其刑。茲審酌被告前曾因施用毒品送強制戒治等處分執
    行完畢後，猶不思戒絕毒癮、革除惡習，顯未能深切悔改並
    記取教訓，惟念及其施用毒品之犯行，在本質上乃屬自我戕
    害身心健康之行為，且被告並未因此而有破壞社會秩序或侵
    害他人權益之情形，以及被告犯後坦承犯行，態度尚佳等一
    切情狀，爰量處如主文所示之刑，以資懲戒。
四、據上論斷，應依刑事訴訟法第273條之1第1項、第299條第1
    項前段，毒品危害防制條例第10條第1項，刑法第11條前段
    、第47條第1項，判決如主文。
本案經檢察官乙○○到庭執行職務
中    華    民    國    95    年    11    月    17    日
                    刑事第十庭  法  官  林臻嫺
以上正本證明與原本無異。
如不服本判決，應於送達後10日內，向本院提出上訴狀。
                                書記官  許悉愛
中    華    民    國    95    年    11    月    20    日
附錄本案論罪科刑法條全文：
毒品危害防制條例第10條第1項：
施用第一級毒品者，處 6 月以上 5 年以下有期徒刑。


司法院資訊處製作；財團法人民間司法改革基金會備份。
